臺灣板橋地方法院刑事判決　　　　　　　96年度訴字第4021號
公　訴　人　臺灣板橋地方法院檢察署檢察官
被　　　告　甲○○
　　　　　　　　　　（另案於臺灣臺北監獄臺北分監執行中）
上列被告因違反毒品危害防制條例案件，經檢察官提起公訴（96
年度毒偵字第8320號），本院依簡式審判程序判決如下：
    主  文
甲○○施用第一級毒品，累犯，處有期徒刑壹年貳月。扣案之第
一級毒品海洛因貳包（合計淨重零點零玖公克）沒收銷燬。
    事  實
一、甲○○前因施用毒品案件，經本院以89年度毒聲字第696 號
    裁定送觀察、勒戒後，認有繼續施用毒品之傾向，再經本院
    以89年度毒聲字第1479號裁定施以強制戒治，嗣因戒治成效
    良好，經本院以89年度毒聲字第6496號裁定停止戒治，所餘
    戒治期間付保護管束，於民國90年2 月24日期滿未經撤銷停
    止戒治，視為強制戒治執行完畢，並由臺灣板橋地方法院檢
    察署檢察官以90年度戒毒偵字第219 號為不起訴處分確定。
    惟於上開強制戒治執行完畢後5 年內，復因施用第一級、第
    二級毒品案件，其中施用第二級毒品部分，經本院以92年度
    訴字第1195號判處有期徒刑3 月，嗣經臺灣高等法院以92年
    度上訴字第2426號判決駁回上訴而確定；另施用第一級毒品
    部分，經臺灣高等法院以92年度上訴字第2426號判處有期徒
    刑1 年確定，並與前開施用第二級毒品罪併合處罰，應執行
    有期徒刑1 年2 月確定，已於94年1 月28日假釋，嗣於94年
    2 月20日期滿未經撤銷假釋，以已執行完畢論。仍不知悔改
    ，基於合併施用第一級、第二級毒品之犯意，於96年5 月4
    日11時許，在其位於臺北縣三重市○○街63巷10號3 樓住處
    內，以將第一級毒品海洛因及第二級毒品安非他命一併摻在
    香菸內點燃吸用之方法，同時施用第一級毒品海洛因及第二
    級毒品安非他命1 次。嗣為警於96年5 月4 日19時35分許，
    持搜索票至甲○○之上址住處查獲，並扣得第一級毒品海洛
    因2 包（合計淨重0.09公克），經警採集甲○○之尿液檢體
    送驗結果，呈鴉片類及安非他命類陽性反應，始悉上情。
二、案經臺北縣政府警察局三重分局報請臺灣板橋地方法院檢察
    署檢察官偵查起訴。本院於準備程序進行中，被告就被訴事
    實為有罪之陳述，經告知被告簡式審判程序之旨，並聽取當
    事人意見後，裁定由受命法官獨任進行簡式審判程序。
    理  由
一、上揭事實，迭據被告甲○○於警詢、偵訊及本院審理時坦承
    不諱，並有海洛因2 包（合計淨重0.09公克）扣案可資佐證
    ，而上開扣案物經送驗結果，確係第一級毒品海洛因無訛，
    有法務部調查局96年6 月5 日調科壹字第09623048950 號鑑
    定書1 份在卷可憑。又被告為警查獲後，經採集其尿液檢體
    送驗結果，呈鴉片類及安非他命類陽性反應，有臺北縣政府
    警察局三重分局查獲毒品案件被移送者姓名代碼對照表、臺
    灣檢驗科技股份有限公司96年5 月16日濫用藥物尿液檢驗報
    告各1 份附卷可稽，足認被告之自白與事實相符。
二、按毒品危害防制條例於92年7 月9 日修正公布，自93年1 月
    9 日施行，其中第20條、第23條將施用毒品之刑事處遇程序
    ，區分為「初犯」及「5 年內再犯」、「5 年後再犯」。依
    其立法理由之說明：「初犯」，經觀察、勒戒或強制戒治後
    ，應為不起訴處分或不付審理之裁定；經觀察、勒戒或強制
    戒治執行完畢釋放後，「5 年內再犯」者，因其再犯率甚高
    ，原實施之觀察、勒戒及強制戒治既已無法收其實效，爰依
    法追訴或裁定交付審理。至於經觀察、勒戒或強制戒治執行
    完畢釋放後，「5 年後再犯」者，前所實施之觀察、勒戒或
    強制戒治已足以遮斷其施用毒品之毒癮，為期自新及協助其
    斷除毒癮，仍適用「初犯」規定，先經觀察、勒戒或強制戒
    治之程序。從而依修正後之規定，僅限於「初犯」及「5 年
    後再犯」二種情形，始應先經觀察、勒戒或強制戒治程序。
    倘被告於5 年內已再犯，經依法追訴處罰，縱其第3 次（或
    第3 次以上）再度施用毒品之時間，在初犯經觀察、勒戒或
    強制戒治執行完畢釋放5 年以後，已不合於「5 年後再犯」
    之規定，且因已於「5 年內再犯」，顯見其再犯率甚高，原
    實施觀察、勒戒或強制戒治，已無法收其實效，即應依該條
    例第10條處罰（最高法院95年第7 次刑事庭會議決定參照）
    。查被告有上揭事實欄第一項所示之強制戒治及科刑處罰紀
    錄，有刑案資料查註紀錄表、臺灣高等法院被告前案紀錄表
    可憑。被告於90年2 月24日執行強制戒治完畢後5 年內，復
    因犯施用第一級、第二級毒品罪，其中施用第二級毒品部分
    ，經本院以92年度訴字第1195號判處有期徒刑3 月，嗣經臺
    灣高等法院以92年度上訴字第2426號判決駁回上訴而確定；
    另施用第一級毒品部分，經臺灣高等法院以92年度上訴字第
    2426號判處有期徒刑1 年確定，並與前開施用第二級毒品罪
    併合處罰，應執行有期徒刑1 年2 月確定，故縱被告於本案
    再度施用毒品之時間，係在強制戒治執行完畢5 年以後，揆
    諸前揭說明，仍應依毒品危害防制條例第10條規定處罰。綜
    上所述，本案事證明確，被告犯行堪予認定，應依法論科。
三、按海洛因、安非他命分別係屬毒品危害防制條例第2 條第2
    項第1 款、第2 款所定之第一級、第二級毒品。是核被告所
    為，係犯毒品危害防制條例第10條第1 項之施用第一級毒品
    罪及同條第2 項之施用第二級毒品罪。其持有第一級毒品海
    洛因、第二級毒品安非他命之低度行為，各為施用之高度行
    為所吸收，均不另論罪。被告供稱係將海洛因及安非他命一
    併摻在香菸內點燃吸用，衡情尚非全然不足採信，復查無證
    據足認被告係以不同方法分別施用，應認其係以一行為同時
    施用第一級、第二級毒品，為想像競合犯，應依刑法第55條
    規定，從一重以施用第一級毒品罪處斷。起訴書認應分論併
    罰，尚嫌無據。又被告曾受上揭事實欄第一項所述有期徒刑
    執行完畢，有臺灣高等法院被告前案紀錄表可稽，其於有期
    徒刑執行完畢後，5 年以內故意再犯本件有期徒刑以上之罪
    ，為累犯，應依刑法第47條第1 項加重其刑。爰審酌被告前
    因施用毒品，曾接受強制戒治之執行完畢，獲有不起訴處分
    之寬典，並經論罪科刑及執行完畢，仍不知抗拒毒品誘惑，
    再次漠視法令而犯本罪，非但戕害自我身心健康，對於社會
    風氣、治安亦潛有相當危害，兼衡其犯罪之動機、目的、手
    段及犯罪後之態度等一切情狀，量處如主文所示之刑，以示
    懲儆。扣案之海洛因2 包（合計淨重0.09公克），為本案查
    獲之第一級毒品，不問屬於犯人與否，應依毒品危害防制條
    例第18條第1 項前段沒收銷燬之。
據上論斷，應依刑事訴訟法第273 條之1 第1 項、第299 條第1
項前段，毒品危害防制條例第10條第1 項、第2 項、第18條第1
項前段，刑法第11條前段、第55條、第47條第1 項，判決如主文
。
本案經檢察官謝岳龍到庭執行職務。
中　　華　　民　　國　　96　　年　　12　　月　　28　　日
                  刑事第十五庭　法　官　朱嘉川
以上正本證明與原本無異。
如不服本判決，應於送達後10日內向本院提出上訴狀（應敘述具
體理由，並附繕本）。
中　　華　　民　　國　　96　　年　　12　　月　　28　　日
                                書記官　陳聖儒
附錄本案論罪科刑法條全文：
毒品危害防制條例第10條
施用第一級毒品者，處6 月以上5 年以下有期徒刑。
施用第二級毒品者，處3 年以下有期徒刑。
